【裁判字號】    88,訴,2280
【裁判日期】    890426
【裁判案由】    偽造文書等
【裁判全文】
臺灣高雄地方法院刑事判決                        八十八年度訴字第二二八號
    公  訴  人  臺灣高雄地方法院檢察署檢察官
    被      告  辛○○
    被      告  戊○○
    共      同
    選任辯護人  吳賢明律師
                吳建勛
                游雪莉
    被      告  丁○○
右列被告等因偽造文書等案件，經檢察官提起公訴（八十八年度偵字第二五九五○號
、八十八年度偵字第二七五五七號），本院判決如左：
    主  文
辛○○共同連續行使偽造私文書，足以生損害於他人，累犯，處有期徒刑拾月。香港
風情畫（三多星）房屋租賃契約書內偽造之「壬○○○」署名、捺印各貳枚；超峰速
送運貨收單內偽造之「乙○○」署名壹枚；中華電信股份有限公司市內電話業務申請
書內偽造之「壬○○○」署名、捺印各壹枚；中國信託商業銀行（信用卡郵購部門）
、逢陞國際有限公司及中誌歐圖股份有限公司郵購單各一張均沒收。
戊○○共同連續行使偽造私文書，足以生損害於他人，處有期徒刑捌月。香港風情畫
（三多星）房屋租賃契約書內偽造之「壬○○○」署名、捺印各貳枚；超峰速送運貨
收單內偽造之「乙○○」署名壹枚；中華電信股份有限公司市內電話業務申請書內偽
造之「壬○○○」署名、捺印各壹枚；中國信託商業銀行（信用卡郵購部門）、逢陞
國際有限公司及中誌歐圖股份有限公司郵購單各一張均沒收。
丁○○共同連續行使偽造私文書，足以生損害於他人，處有期徒刑壹年。香港風情畫
（三多星）房屋租賃契約書內偽造之「壬○○○」署名、捺印各貳枚；超峰速送運貨
收單內偽造之「乙○○」署名壹枚；中華電信股份有限公司市內電話業務申請書內偽
造之「壬○○○」署名、捺印各壹枚；中國信託商業銀行（信用卡郵購部門）、逢陞
國際有限公司及中誌歐圖股份有限公司郵購單各一張均沒收。
    事  實
一、辛○○（前曾於民國八十五年間，因毀棄損壞案件，經本院判處有期徒刑三月確
    定，於八十六年一月二十日以易科罰金執行完畢）、戊○○及丁○○共同基於不
    法所有之犯意及行使偽造私文書之概括犯意聯絡，利用戊○○於高雄市小港區全
    家福自小客車租賃公司任職之便，於八十八年九月中旬某日，經丁○○指使後，
    由戊○○至上開公司竊取「王銘春」、「林勳佑」之身分證及汽車駕駛執照合印
    影本各一張與信用卡簽帳單各一張、「乙○○」之身分證影本及簽帳單各一張，
    得手後，於同年同月二十日，將上開竊得之物交付予辛○○，再利用丁○○於八
    十七年九月間某日，在高雄市○○路附近拾得之「壬○○○」身分證一枚（追訴
    權時效業已消滅），由丁○○與辛○○共同冒用「壬○○○」名義，於同年十月
    五日，在高雄市○鎮區○○里○○○路一三九號五樓之十高銘建設公司，與己○○就位於高雄市前鎮區○○○路一三九號十四樓之六號房屋，簽立香港風情畫（
    三多星）房屋租賃契約書，並於其內由丁○○偽造「壬○○○」署名、捺印各貳
    枚，憑以承租上開房屋，足以生損害於「壬○○○」及「己○○」，旋即以上開
    租得房屋充為連絡地點，另由丁○○個人於八十八年九月三十日，偽冒「壬○○○」署名及捺印各一枚，偽造市內電話業務申請書，據以向中華電信股份有限公
    司（以下簡稱中華電信公司）申裝（○七）0000000號電話及冒用壬○○○名義向遠傳電信股份有限公司（以下簡稱遠傳公司）購買行動電話易付卡門號
    0000000000號（上開門號購買時，無須提供文件資料，僅於遠傳公司
    電話訪問時告知基本資料，供作單純業務管理使用），再由丁○○於同年十月七
    日，在其台南縣鹽水鎮○○路一二○巷一弄七之一號住宅，剪下前開「乙○○」
    、「王銘春」及「林勳佑」之簽帳單上簽名，各自黏貼於信用卡購物單上，冒用
    上開人等之名義，偽造郵購購物單三張後，連續影印傳真至中國信託商業銀行（
    以下簡稱中國信託銀行）信用卡郵購部門、逢陞國際有限公司及中誌歐圖股份有
    限公司詐購如附表所示之物品，再將前開偽造之購物單交由辛○○保管，以備各
    該郵購公司人員連絡查詢，再由辛○○至上開承租房屋處收取郵購物品，以便日
    後變賣均分，嗣於同年十月二十日上午，中國信託銀行陷於錯誤，委由謙享郵購
    公司發貨，由超峰快遞公司寄送卡撒天嬌床單組三套（價約新台幣八千三百六十
    四元）至前開承租房屋後，由辛○○偽冒「乙○○」署名簽收，據以向超峰快遞
    公司表示「乙○○」收取貨物之意，均足生損害於「壬○○○」、「乙○○」、
    「王銘春」、「林勳佑」、「中國信託商業銀行」、「逢陞國際有限公司」、「
    中誌歐圖股份有限公司」及「超峰快遞公司」。迄於同日上午十一時五十分許，
    經警在上開承租之高雄市前鎮區○○○路一三九號十四樓之六房屋內，查獲辛○○，並扣得上開證件及信用卡簽帳單影本、香港風情畫（三多星）房屋租賃契約
    書一件、偽造之郵購購物單三張及超峰快遞郵件一包（內含卡撒天嬌床單組三套
    ），再經由辛○○供述，循線查獲戊○○及丁○○。
二、案經高雄市政府警察局移送台灣高雄地方法院檢察署檢察官偵查起訴。
    理  由
一、訊據被告丁○○固不諱言有於右揭時、地，利用拾得之「壬○○○」國民身分證
    及經由戊○○竊得之資料，偽造「壬○○○」、「乙○○」、「林勳佑」、「王
    銘春」等人署名及捺印於房屋租賃契約書及郵購申購單上，據以向己○○、「中
    國信託商業銀行」、「逢陞國際有限公司」、「中誌歐圖股份有限公司」詐購物
    等事實；被告戊○○固不諱言曾於上開時、地，自高雄市小港區全家福自小客車
    租賃公司，竊取「王銘春」、「林勳佑」之身分證及汽車駕駛執照合印影本各一
    張與信用卡簽帳單各一張、「乙○○」之身分證影本及簽帳單各一張之事實；被
    告辛○○固不諱言有與丁○○，共同前往承租位於高雄市前鎮區○○○路一三九
    號十四樓之六號房屋，保管上開偽造之郵購單，以備各該郵購公司連絡查詢及於
    上開承租房屋處收取郵購物品，並於同年十月二十日上午，以乙○○名義簽收超
    峰快遞公司寄送卡撒天嬌床單組三套，嗣為警查獲等事實，惟均矢口否認有何共
    同竊盜及連續行使偽造私文書與詐欺取財等犯行，被告丁○○辯稱：上開犯行均
    係伊一人策劃，戊○○及辛○○二人均不知情云云；被告戊○○辯稱：其僅係單
    純依丁○○指示，至公司內取物後交予辛○○，並不知丁○○欲做何使用，嗣於
    知悉後，即未再參與云云；而被告辛○○則辯稱：其僅係受丁○○之託，共同前
    往承租房屋及收取貨物，並不知上開偽造事實云云。經查：
（一）右開「王銘春」、「林勳佑」之身分證及汽車駕駛執照合印影本各一張與信用
      卡簽帳單各一張、「乙○○」之身分證影本及簽帳單各一張，均係全家福自小
      客車租賃公司所有之事實，業據證人張榮卿於警訊時證述綦詳，核與被告戊○○、丁○○於警訊、偵查及本院審理時自白情節相符，顯見上開貨物確為被告
      戊○○竊取無訛；而「壬○○○」身分證一枚，係壬○○○於八十七年五月間
      遺失一節，則有證人壬○○○於警訊時陳述在卷，足見被告丁○○所陳尚與事
      實無悖；又被告丁○○與辛○○共同與己○○就位於高雄市前鎮區○○○路一
      三九號十四樓之六號房屋，簽立香港風情畫（三多星）房屋租賃契約書，並於
      其內由丁○○偽造「壬○○○」署名、捺印各貳枚，憑以承租房屋等節，則有
      證人己○○於警訊及本院審理時結證證述在卷，並有香港風情畫（三多星）房
      屋租賃契約書在卷可稽；且被告丁○○個人於八十八年九月三十日，偽冒「壬○○○」署名及捺印各一枚，偽造市內電話業務申請書，據以向中華電信股份
      有限（以下簡稱中華電信公司）申裝（○七）0000000號電話及剪下前
      開「乙○○」、「王銘春」及「林勳佑」之簽帳單上簽名，黏貼於信用卡購物
      單上，冒用上開人等之名義，偽造郵購購物單後，連續影印傳真至中國信託商
      業銀行信用卡郵購部門、逢陞國際有限公司及中誌歐圖股份有限公司詐購物品
      等情，則有中華電信股份有限公司市內電話業務申請書、中國信託商業銀行信
      用卡郵購部門、逢陞國際有限公司及中誌歐圖股份有限公司郵購單各一紙附卷
      可憑；另被告辛○○偽冒「乙○○」署名簽收超峰快遞公司收據之事實，亦有
      超峰速送運貨收單一紙在卷足資，顯見上開房屋契約書、市內電話申請書及郵
      購單均屬偽造之物無訛。
（二）而被告等右揭犯罪事實，業據被告辛○○於警訊時供明在卷，且被告戊○○於
      本院初訊時亦供承：「丁○○是公司股東，他要我去公司拿相關資料，將之交
      給辛○○再交給丁○○，有關郵購、租屋部分均知情」等語，且本院依職權勘
      驗被告辛○○警訊錄音帶，筆錄所載與陳述內容均屬相符且係出於任意性自白
      ，而本案係員警據中國信託銀行職員甲○○報案指稱，客戶反應信用卡遭人冒
      用，才會同處理並逮捕辛○○一節，則有證人即中國信託銀行職員甲○○於警
      訊時、證人即執勤員警庚○○、丙○○於本院審理時結證證述上情無訛，參諸
      被告辛○○警訊時，除被告戊○○業已到案外，被告丁○○並未到案，是以被
      告辛○○於警訊筆錄所載，若非其全盤托出，執勤員警實無虛偽造假，擅行編
      纂可能，是被告辛○○警訊所陳，堪認真實，再被告戊○○業已成年人，並係
      出社會受僱他公司之人，依其生活情狀及智識程度，對於他人要求其至任職公
      司拿取客戶資料及簽帳單之舉，至少亦應有基本探詢行為，苟非介入其中，豈
      有不加聞問即協予拿取之理，是被告戊○○就此所辯，悖離常情至鉅，無足採
      憑，是其既已明知被告丁○○上揭意圖，進而參與其中，酌諸被告辛○○前開
      警訊所陳及被告戊○○於本院初訊時供陳，相較互核以觀，渠等就上開犯行，
      應有共同犯意之聯絡及行為之分擔至明。
（三）又被告戊○○雖於警訊時另供承：將上開資料交予辛○○與丁○○後，即後悔
      並決定不再犯案云云，然本件被告等事先謀議及任務分配行為，業如前述，則
      渠等右揭犯行並未中止，縱認被告戊○○事後心生悔意，苟未據以阻止後續犯
      行成立，仍無礙於前揭犯行之論究，併此敘明。
二、核被告等上開所為，均係犯刑法第三百二十條第一項之竊盜罪（竊取全家福自小
    客車租賃公司客戶資料部分）、同法第二百十六條、第二百十條之行使偽造私文
    書罪（行使偽造房屋租賃契約書、行使偽造郵購單及行使偽造送貨單收據部分）
    及同法第三百三十九條第一項詐欺取財未遂罪（以上開偽造之郵購單向逢陞國際
    有限公司及中誌歐圖股份有限公司詐購部分）與詐欺取財既遂罪（以上開偽造郵
    購單向中國信託銀行詐購得床單組三套部分）。被告丁○○偽冒「壬○○○」署
    名及捺印各一枚，偽造市內電話業務申請書，據以向中華電信股份有限（以下簡
    稱中華電信公司）申裝（○七）0000000號電話部分，核係犯同法第二百
    十六條、第二百十條之行使偽造私文書罪。渠等偽造「壬○○○」署名與捺印、
    「乙○○」署名及盜用「乙○○」、「林勳佑」及「王銘春」署名行為，均為偽
    造私文書之部分行為，偽造私文書之低度行為復為行使之高度行為所吸收，均不
    另論罪。又渠等三次行使偽造私文書罪（被告丁○○另含行使偽造市內電話申請
    書部分）及詐欺詐欺取財罪，各均時間緊接，所犯構成要件各係相同，係基於概
    括犯意而反覆為之，均為連續犯，應依刑法第五十六條之規定，各論以一罪，並
    加重其刑。又被告等就上開竊盜罪、行使偽造私文書罪及詐欺取財罪三罪間，俱
    有犯意之聯絡及行為之分擔，均為共同正犯，且就上開三罪間各均有方法結果之
    牽連關係，應依同法第五十五條規定，從一重罪論以行使偽造私文書罪。公訴人
    雖未就被告丁○○行使偽造市內電話申請書部分起訴，然此部分與起訴部分有連
    續犯及牽連犯關係，既如前述，本院自得依刑事訴訟法第二百六十七條規定，併
    予論究。又查，被告辛○○前曾於八十五年間，因毀棄損壞案件，經本院判處有
    期徒刑三月確定，於八十六年一月二十日以易科罰金執行完畢，有台灣高雄地方
    法院檢察署刑案資料查註紀錄表、本院被告院內索引卡紀錄表及台灣高等法院被
    告全國前案紀錄表在卷憑，其於刑之執完畢後，五年以內再犯有期徒刑以上之本
    罪，係屬累犯，應依刑法第四十七規定，遞加重其刑。爰審酌被告等貪慾圖利，
    不思工作取財，竟冒用他人名義據以行騙，損害他人權益至鉅，被告丁○○為本
    件犯行主謀，構思犯案情節綿密至詳，被告戊○○、辛○○共謀後，參與部分實
    質犯行，所生危害均屬非輕及犯後仍矯飾部分犯行等一切情狀，各判處如主文所
    示之刑，以示懲儆。另香港風情畫（三多星）房屋租賃契約書內偽造之「壬○○○」署名、捺印各二枚；超峰速送運貨收單內偽造之「乙○○」署名一枚；中華
    電信股份有限公司市內電話業務申請書內偽造之「壬○○○」署名、捺印各一枚
    ；中國信託商業銀行信用卡郵購部門、逢陞國際有限公司及中誌歐圖股份有限公
    司郵購單各一張上盜用「乙○○」、「林勳佑」、「王銘春」署名各一枚，應依
    刑法第二百十九條規定，不問屬於犯人與否沒收之。而中國信託商業銀行信用卡
    郵購部門、逢陞國際有限公司及中誌歐圖股份有限公司郵購單各一張（盜用署名
    部分除外）為被告等所有並供為犯罪之用，業如前述，應依同法第三十八條第一
    項第二款規定沒收。至右揭香港風情畫（三多星）房屋租賃契約書（偽造署名及
    捺印部分除外）雖係被告等偽造，然已交付證人己○○收執供為承租房屋之用，
    性質上為己○○所有，爰不另宣告沒收，併此敘明。
據上論斷，應依刑事訴訟法第二百九十九條第一項前段、刑法第二十八條、五十六條
、第三百二十條第一項、第二百十六條、第二百十條、第三百三十九條第一項、第五
十五條、第二百十九條、第三十八條第一項第二款，判決如主文。
中    華    民    國    八十九    年      四      月       二十六       日
                                  臺灣高雄地方法院刑事第一庭
                                      法  官    邱基峻
 附表
┌───┬─────────┬──────────────┬──────┐
│編號  │ 項           目  │   詐   購   物   品  項  目│詐 得 物 品 │
├───┼─────────┼──────────────┼──────┤
│一、  │中國信託商業銀行信│大同數位影音光碟機、ＤＶＤ影│卡撒天嬌床單│
│      │用卡郵購部門      │音六聲道劇院組、三洋三十四吋│組三套      │
│      │                  │電視機各一組、卡撒天嬌床單三│            │
│      │                  │組、三洋單槽洗衣機、ＤＶ位攝│            │
│      │                  │錄影機及三洋冰箱各一組      │            │
├───┼─────────┼──────────────┼──────┤
│二、  │逢陞國際有限公司  │第一代影音攝影光碟機、純棉抗│無          │
│      │                  │菌平口內褲、神奇充氣床、（德│            │
│      │                  │川幕府）金鑄太刀、Ｖ８攝影機│            │
│      │                  │及三片式影音光碟音響各一組  │            │
├───┼─────────┼──────────────┼──────┤
│三、  │中誌歐圖股份有限公│無敵ＣＤ－六七辭典、平面電視│無          │
│      │司                │、雙ＣＤ拷貝機、攝錄放影機及│            │
│      │                  │影音光碟機各一組            │            │
└───┴─────────┴──────────────┴──────┘
右正本證明與原本無異。
如不服本判決，應於判決送達後十日內，向本院提出上訴狀。
                                      書記官    王美玲
中    華    民    國    八十九    年      四      月       二十七     日


司法院資訊處製作；財團法人民間司法改革基金會備份。
